臺灣高等法院花蓮分院刑事判決　　　　 96年度上訴字第186號
上　訴　人
即　被　告　乙○○
選任辯護人　王政琬律師
上　訴　人
即　被　告　丙○○
上訴人因誣告等案件，不服臺灣花蓮地方法院中華民國96年3 月
29日95年度玉訴字第2號第一審判決（起訴案號：臺灣花蓮地方
法院檢察署95年度偵字第3351號），提起上訴，本院判決如下：
    主  文
原判決關於乙○○毀損、無故侵入、傷害及定執行刑暨丙○○部
分均撤銷。
乙○○傷害人之身體，處拘役三十日，如易科罰金，以銀元三百
元即新臺幣九百元折算一日；減為拘役十五日，如易科罰金，以
銀元三百元即新臺幣九百元折算一日。緩刑二年。
乙○○誣告部分之上訴駁回；所處有期徒刑五月，減為有期徒刑
二月十五日，緩刑二年。
丙○○部分公訴不受理。
    事  實
一、乙○○為劉石亭之姊，因遺產分配之事，與劉石亭一家相處
    不睦。民國94年4月17日下午，乙○○前往花蓮縣玉里鎮長
    良里171號劉石亭之妻甲○○住處，基於毀損、傷害之犯意
    ，先徒手扯破甲○○所有之紗門，足以生損害於甲○○，進
    而進入屋內咆哮，將甲○○用以抵抗用之木棍奪下，以木棍
    與甲○○互毆，致甲○○受有左頭皮血腫、右手第二指背瘀
    血、左前額擦傷等傷害。
二、乙○○明知劉石亭及其子劉峻源並無於94年4月17日下午，
    強拉其進入甲○○屋內毆打，竟意圖使劉石亭、劉峻源受刑
    事處分，於94年4月18日上午11時10分許，前往臺灣花蓮地
    方法院檢察署按鈴申告：「於94年4月17日下午1時許，在花
    蓮縣玉里鎮長良里171號屋內，劉石亭用長約1公尺之鋤頭柄
    打伊，劉峻源用球棒打伊，他們打完把伊丟到外面，又把伊
    拉進去打，連續好幾次」云云，而誣告劉石亭、劉峻源涉有
    傷害及妨害自由犯行。嗣劉石亭、劉峻源所涉妨害自由、傷
    害等案件，經臺灣花蓮地方法院檢察署檢察官偵查後，以95
    年度偵字第3352號為不起訴處分。
三、案經甲○○訴由花蓮縣警察局玉里分局報告及臺灣花蓮地方
    法院檢察署檢察官自動簽分案件後偵查起訴。
    理  由
壹、被告乙○○部分：
一、原審辯護人質疑告訴人甲○○所提94年4月17日該日監視錄
    影光碟遭剪接及變造云云。原審當庭勘驗上開光碟之母片及
    複製片結果，錄影之畫面雖有不連續之跳秒情形，然經原審
    函詢裝設該監視系統之中興保全股份有限公司，該公司函復
    稱：本公司之技術人員已會同客戶甲○○將錄影內容燒錄光
    碟交警方查明，又因該監視系統監視器主機參數設定為位移
    錄影，非全日錄影，故光碟影像內容有跳秒情況乃屬此設定
    下之正常情形，又所謂「位移偵測錄影」，乃係有物體在監
    視範圍內移動才錄，如此設定可增加硬碟使用效率，延長錄
    影時間，但由於有變化才錄影，故錄影資料會有時間不連續
    狀況。假設位移敏感度過低或畫面無變化，將不會啟動錄影
    機等語，有該公司95年12月20日中興（總）發字第952311號
    、96年1月31日中興（總）發字第960274號函及借貨單、系
    統服務報價書各1紙在卷可稽。是上開光碟乃係保全公司之
    技術人員取出燒錄，衡情應無配合變造之動機。而錄影畫面
    跳秒則係監視系統監視器主機參數設定之問題，亦非嗣後之
    剪接變造；復參以勘驗結果畫面中出現之人物，業經被告及
    告訴人甲○○當庭陳稱係其本人無誤。準此，應可判斷上開
    光碟並無經剪接、變造情事，原審辯護人上開臆測顯屬無據
    。
二、訊據被告乙○○矢口否認涉有毀損、傷害、誣告等犯行，辯
    稱：94年4月17日下午1時許，伊去探望丙○○，甫停車，一
    個空心磚丟過來掉在伊身旁，但沒有丟到伊，空心磚碎片有
    噴到伊身上，伊下車後，甲○○就把伊拖進去她家，並與劉
    石亭及劉峻源一起毆打伊，劉峻源一拳打伊眼睛，還拿棒球
    棒打伊身上及頭部，劉石亭拿鋤頭柄打伊胸部，甲○○在伊
    身後抓住伊，並搥伊後腦，伊完全無法還手，三人共痛毆伊
    約15分鐘，伊所述屬實，並無誣告。又伊未曾到甲○○家去
    拉她家的紗門並入內毆打甲○○云云。
三、經查：
（一）被告乙○○涉犯毀損、傷害等罪部分：
    　上開事實，業據證人即告訴人甲○○於原審審理時結稱：
      案發當日伊在客廳午睡，伊夫劉石亭因重感冒在裡面的房
      間睡覺，伊子劉峻源當時不在家，家裡紗門原本內部有鉤
      住，後來聽到門被拉動的聲音，伊起來看到乙○○在拉紗
      門，遂持木棍隔著門刺乙○○，嗣乙○○把門及鉤子都拉
      壞，衝進屋內拉餐桌，伊便與乙○○互拉餐桌，伊突然放
      手，乙○○即連人帶餐桌跌出屋外倒在地上，此時，丙○○拿長棍棒在家門口，指著伊叫伊搬出去，乙○○起身後
      奪走伊木棍，進入客廳打伊頭，伊用手去擋，所以伊頭及
      手都受傷等語明確，核與原審勘驗甲○○提供之監視錄影
      光碟之內容大致相符，復有本院勘驗筆錄2份及翻拍照片
      共16幀在卷可稽。又甲○○於案發後急診驗傷，受有左頭
      皮血腫、右手第二指背瘀血、左前額擦傷等傷害，亦有行
      政院玉里榮民醫院於94年4月18日之診斷證明書1紙在卷可
      憑。觀之上開診斷證明書所載傷勢，核與甲○○證述其遭
      被告乙○○毆打之部位相符。另被告乙○○於案發後急診
      驗傷，亦受有頭痛頭暈、左眼瞼腫瘀青、左頸前胸右膝擦
      傷、右肩軀幹右手瘀青等傷害，有行政院衛生署花蓮醫院
      94 年4月17日診斷證明書1紙在卷可佐。足認被告乙○○
      確有於上揭時地損壞甲○○住處紗門，進入屋內與甲○○
      互毆，致甲○○受傷之行為。
（二）被告乙○○涉犯誣告罪部分：
   1、被告乙○○於上開時地，按鈴申告劉石亭、劉峻源傷害及
      妨害自由等情，為被告乙○○自承在卷，且有臺灣花蓮地
      方法院檢察署申告案件書及訊問筆錄各1份在卷足憑。嗣
      該署檢察官偵查結果，認劉石亭、劉峻源所涉傷害及妨害
      自由犯罪嫌疑不足，乃以95年度偵字第3352號為不起訴處
      分，亦有不起訴處分書1份附卷可參。
  ２、查被告乙○○前往甲○○上址住處時，僅甲○○在客廳午
      睡，嗣持木棍隔著紗門刺乙○○；劉石亭則因重感冒在裡
      面的房間睡覺，未毆打乙○○；劉峻源當時不在家等情，
      業據證人甲○○、劉石亭、劉峻源於原審經隔離訊問後，
      分別證述綦詳，互核相符。又參諸上開監視錄影光碟影像
      確有顯示「被告乙○○因重心不穩致自屋外水泥臺階上跌
      落並跌坐在地」，及甲○○亦自承其持木棍反擊被告乙○○並與被告乙○○互拉餐桌等情，亦可知案發當日有與被
      告乙○○互毆之人，應僅甲○○一人而已。另被告乙○○
      屢因遺產之事，喝醉酒便到甲○○住處吵鬧乙情，亦據證
      人劉石亭、劉峻源證述在卷。足認被告乙○○顯係基於先
      前積怨，藉題發揮，而故意誣告劉石亭、劉峻源傷害及妨
      害自由。
四、核被告乙○○所為，係犯刑法第354條之毀損罪、第277條第
    1 項之傷害罪及第169條第1項之誣告罪。被告行為後，刑法
    第55條關於牽連犯之規定，業於94年1月7日修正公布刪除，
    並於95年7月1日施行，則被告之犯行，因行為後新法業已刪
    除牽連犯之規定，此刪除雖非犯罪構成要件變更，但顯已影
    響行為人刑罰之法律效果，自屬法律有變更，依新法第2條
    第1項規定，比較新、舊法結果，仍應適用較有利於被告之
    行為時法律即舊法論以牽連犯（最高法院95年第8次刑事庭
    會議決議參照）。被告所犯毀損及傷害二罪間有方法目的之
    牽連關係，為牽連犯，應依修正前刑法第55條規定，從一重
    之傷害罪處斷。另公訴意旨雖認被告乙○○亦誣告甲○○傷
    害及妨害自由；惟甲○○確有與被告乙○○互毆而傷害被告
    乙○○之事實，已如上述，所謂遭甲○○強拉至住處之妨害
    自由部分，應係被告對伊與甲○○互相拉扯之事實，發生知
    覺過程錯誤，誤認「互相拉扯」即為「強拉」，則被告此部
    分行為因欠缺犯罪故意，自與誣告罪「明知所訴為虛偽」之
    犯罪構成要件有間。又刑法第169條之誣告罪為侵害國家法
    益之犯罪，其罪數應以訴訟之件數為準，則被告乙○○一狀
    誣告劉石亭、劉峻源二人，應論以單純一罪，而非想像競合
    之裁判上一罪。又被告二人行為時之易科罰金折算標準，依
    已刪除之罰金罰鍰提高標準條例第2條前段規定，就其原定
    數額提高為100倍折算1日，則本件被告行為時之易科罰金折
    算標準，應以銀元300元折算1日，經折算為新臺幣後，應以
    新臺幣900元折算為1日。惟95年7月1日修正公布施行之第41
    條第1項前段則規定：「犯最重本刑為5年以下有期徒刑以下
    之刑之罪，而受6個月以下有期徒刑或拘役之宣告者，得以
    新臺幣1,000元、2,000元或3,000元折算1日，易科罰金。」
    經比較修正前後之易科罰金折算標準，修正後之規定，並非
    較有利於行為人，應依刑法第2條第1項前段，適用修正前刑
    法第41條第1項前段規定，定其折算標準。
五、原審就被告毀損、傷害部分論罪科刑，固非無見。惟被告所
    犯上開二罪間有方法目的之牽連關係，原審未依牽連犯論處
    ，而予併合處罰，尚有未合。被告上訴否認犯罪，指摘原判
    決此部分不當，求予撤銷改判，雖無理由；惟原判決此部分
    及定執行刑部分既有未合，自屬無可維持，仍應撤銷改判。
    爰審酌被告之素行、智識程度、犯罪動機、目的、所生危害
    程度及已於本院當庭向被害人甲○○道歉等等一切情狀，量
    處如主文第2項所示之刑。又被告犯罪在96 年4月24日之前
    ，應依中華民國96年罪犯減刑條例，減其刑度2分之1，並諭
    知易科罰金之折算標準。另查被告並無前科，有臺灣高等法
    院被告前案紀錄表在卷可稽，經此科刑教訓，當知所警惕而
    無再犯之虞，本院念及被告家族往後之和諧相處，認尚無對
    被告施以短期自由刑之必要，所宣告之刑以暫不執行為適當
    ，爰併依法宣告緩刑2年，用勵自新。
六、原審就被告誣告部分，予以論罪科刑，並無不合。被告上訴
    否認犯罪，指摘原判決此部分不當，求予撤銷改判，為無理
    由，應予駁回。惟被告犯罪在96年4月24日之前，應依中華
    民國96年罪犯減刑條例，減其刑度2分之1，為有期徒刑2月
    15日。另查被告並無前科，有臺灣高等法院被告前案紀錄表
    在卷可稽，經此科刑教訓，當知所警惕而無再犯之虞，本院
    念及被告家族往後之和諧相處，認尚無對被告施以短期自由
    刑之必要，所宣告之刑以暫不執行為適當，爰併依法宣告緩
    刑2年，用勵自新。
七、公訴意旨另以：被告於上開時地無故侵入花蓮縣玉里鎮長
    良里171號劉石亭之妻甲○○住處，傷害甲○○，亦涉犯刑
    法第306條第1項之罪嫌云云。經查花蓮縣玉里鎮長良里171
    號劉石亭之妻甲○○所住房屋，係被告與劉石亭、丙○○之
    父親所蓋，被告可以自由進出等情，為告訴人甲○○所不爭
    執，則被告縱使進入屋內與甲○○互毆，亦不負侵入住宅之
    刑責。惟依起訴事實所載，此部分與被告上開有罪部分，有
    方法目的之牽連關係，屬裁判上一罪，因不另為無罪之諭知
    。
貳、被告丙○○部分：
    按被告死亡者，應為不受理之判決，刑事訴訟法第303條第5
    款定有明文。查被告丙○○已於96年5月5日死亡，有個人除
    戶資料查詢結果及相驗屍體證明書在卷可證。爰依上開規定
    ，撤銷丙○○部分之原審判決，改為不受理之諭知，並不經
    言詞辯論為之。
據上論斷，應依刑事訴訟法第369條第1項前段、第368條、第364
條、第299條第1項前段、第307條，刑法第2條第1項前段、第277
條第1項、第354條、第74條第1項第1款，修正前刑法第55條、第
41條第1項前段，罰金罰鍰提高標準條例第1條前段，修正前罰金
罰鍰提高標準條例第2條，中華民國96年罪犯減刑條例第2條第1
項第3款、第7條，判決如主文。
本案經檢察官翟光軍到庭執行職務。
中　　華　　民　　國　　96　　年　　9　　月　　13　　日
                  刑事庭審判長法  官     謝 志 揚
                              法  官     賴 淳 良
                              法  官     林 慶 煙
以上正本證明與原本無異。
毀損、傷害部分不得上訴。
誣告、偽證部分如不服本判決，應於送達後十日內，向本院提出
上訴狀。其未敘述理由者，並應於提出上訴狀後十日內向本院補
提理由狀 (須附繕本)。
                              書記官     林 明 智
中　　華　　民　　國　　96　　年　　9　　月　　13　　日
附錄    本判決論罪科刑法條：
中華民國刑法第277條
（普通傷害罪）
傷害人之身體或健康者，處 3 年以下有期徒刑、拘役或 1 千元
以下罰金。
犯前項之罪因而致人於死者，處無期徒刑或 7 年以上有期徒刑；
致重傷者，處 3 年以上 10 年以下有期徒刑。
中華民國刑法第354條
（毀損器物罪）
毀棄、損壞前二條以外之他人之物或致令不堪用，足以生損害於
公眾或他人者，處2年以下有期徒刑、拘役或5百元以下罰金。
